【裁判字號】    95,重上,7
【裁判日期】    950516
【裁判案由】    債務不履行損害賠償
【裁判全文】
臺灣高等法院臺南分院民事判決  95年度重上字第7號
上  訴  人  津津股份有限公司
法定代理人  甲○○
訴訟代理人  鄭曉東  律師
            魏緒孟  律師
被 上 訴人  台南市政府
法定代理人  丙○○
訴訟代理人  蔡文斌  律師
複 代 理人  何冠慧  律師
上列當事人間請求債務不履行損害賠償事件，上訴人對於中華民
國94年11月30日臺灣臺南地方法院第一審判決（92年度重訴字第
381號）提起上訴，本院於95年5月2日言詞辯論終結，判決如下
：
      主      文
上訴駁回。
第二審訴訟費用由上訴人負擔。
      事      實
甲、上訴人方面：
一、聲明：(一)原判決廢棄。(二)被上訴人應給付上訴人新台幣（下
    同）31,338,321元，及自92年11月4日即起訴狀繕本送達被
    上訴人翌日起至清償日止，按年息百分之5計算之利息。
二、陳述：除與原判決記載相同者，茲引用之外，補稱：
  (一)保安林無法解編，是否屬除外情事？
    (1)依契約第13.2條除外情事範圍之約定，其文義係針對「非
      可歸責於乙方之事件或狀態」，且「足以嚴重影響乙方之
      履行契約」時，始有其適用。並未約定「非可歸責於甲方
      之事件或狀態」，且「足以嚴重影響甲方之履行契約」時
      ，亦有適用，顯見本條條文非在針對兩造而為設計，而係
      單獨針對乙方即承包商而為設計。被上訴人自不能援用本
      條主張其有「除外情事」之適用。
    (2)協調委員會能否依其單方面之意思，認定被上訴人亦得主
      張「除外情事」？應視系爭契約是否有授權協調委員會得
      為此認定。通觀第13.2條全文，並其排列情形可知，系爭
      契約授權協調委員會得以認定「除外情事」之狀況，不能
      逾越文義，即仍需在工程之興建或營運過程中，發生「非
      可歸責於乙方之事件或狀態」，且「足以嚴重影響乙方之
      履行契約」，而其性質上又不屬於不可抗力之情形時，協
      調委員會始能根據第13.2條第3款之約定，認定係屬除外
      情事。
    (3)系爭第13.4條及第15.1.3.3條之約定，不能以之做為甲方
      亦有適用「除外情事」條款之依據。91年9月18日「台南
      市黃金海岸濱海遊憩區ＢＯＴ案」協調委員會議認定保安
      林無法解編係屬除外情事，並非事實。上訴人之代表林和
      甫於會議中已明確表達：「若保安林無法解編、『遊五』
      土地無法取得，黃金海岸之後續開發條件將仍受限於目前
      之瓶頸…。惟『除外條款』之認定雙方各有立場」等語。
  (二)保安林解編，屬被上訴人之協力事項，或係給付義務？
    (1)依系爭契約第5.1.2.1條、5.2條之約定文義觀之，「遊五
      」點交予上訴人，並於契約簽訂後6個月內完成「遊五」
      土地之保安林解編，屬被上訴人之給付義務，非僅係協辦
      事項。
    (2)對於「遊五」土地之解編，契約訂立時擔任市長之證人乙
      ○○於本院證稱：「伊當時認為「遊五」要解編才有開發
      價值，做過可行性的評估，曾指定特別助理丁○○到林務
      局，去談保安林解編的問題，丁○○回來之後向伊報告，
      林務局的人員回答認為可行，所以才準備招標須知。」等
      語；證人（系爭「黃金海岸重建計畫」ＢＯＴ案推動小組
      之召集人）之丁○○於本院證稱：「…針對保安林解編的
      問題，伊有請交通局的同仁和伊一起到林務局，去見林務
      局局長，…就保安林解編的問題需要林務局幫忙，…相關
      人員說台南市黃金海岸附近的保安林部分過去已經有解編
      過一次，本案標的物如果要解編，應該有可能。伊回來向
      市長報告消息，…」等語。被上訴人召開招商說明會時，
      依證人丁○○於本院證稱：「當時有將與林務局相關人員
      溝通之情形，詳細向廠商說明，之前伊亦曾向公共工程委
      員會處長請教如何解決，他說這是市政府應辦事項，當時
      市政府亦認為保安林之解編沒有問題，所以被上訴人才在
      契約中列為政府應辦事項。」等語，可證明乃屬應辦事項
      。
    (3)依約被上訴人應在89年12月8日以前將「遊五」土地點交
      上訴人，被上訴人並應在90年2月底前完成「遊五」土地
      之保安林解編，被上訴人均未完成，構成給付遲延。
    (4)系爭契約第6.11條所列舉之甲方協助事項，並未包括保安
      林之解編，可知保安林解編非僅被上訴人之協力事項，係
      給付義務。被上訴人不能依契約第3.6條之規定免責。
    (5)上訴人寄發89年10月24日函致被上訴人，主要目的係因保
      安林遲未解編，且未能交付土地予上訴人，乃向被上訴人
      申請展期，函文所稱「協辦事項迄今尚未能協調解決」之
      用語，係基於禮貌性之陳述，不能用以解釋契約？
  (三)保安林無法解編，被上訴人有無過失？
    (1)依被上訴人編定之「甄選投資人開發暨營運台南市黃金海
      岸濱海遊憩區申請須知」（下稱申請須知），第6章第1項
      、第3項，促參法第14條及第17條之規定，關於所需用地
      之都市計畫變更或調整使用分區管制，均屬被上訴人之義
      務。再依促參法施行細則第39條第1項及第2項規定，被上
      訴人就本件開發案之規劃，可行性之評估，亦應落實。關
      於「遊五」土地之解編及點交，無疑係完成本件開發最基
      礎之條件，被上訴人如經評估可行，在契約中當然亦能履
      行。此契約5.2條明文之由來。事後被上訴人向林務局申
      請保安林解編過程中，遭遇困難，或解編附有條件，應由
      被上訴人自行克服完成，難令上訴人負擔投資契約以外之
      義務，被上訴人不能完成，即屬可歸責事由。
    (2)保安林之解編不但為被上訴人之義務，且被上訴人依申請
      須知及促參法第14、27條等規定，更有義務依其在72年10
      月5日公告實施之「變更台南市主要計畫（通盤檢討）案
      」有關遊五用地之部分，擬定細部計畫及整體開發計畫，
      以利向中央主管機關提出保安林解編之申請。被上訴人不
      此之為，根本未提出翔實之計畫，向中央主管機關申請保
      安林解編，上訴人分別在91年5月17日、91年6月28日、91
      年7月22日發函要求其備具細部計畫及整體開發計畫向中
      央主管機關申請，置之不理，致無法完成解編，顯有過失
      。不能以已依森林法相關規定提出文件資料函呈林務局，
      即謂已盡其責任。
    (3)保安林地之解編權限既屬林務局，被上訴人依系爭契約5.
      2條之約定，負有使林務局辦理解編之義務，如林務局不
      為解編 (不為給付），屬可歸責於被上訴人之事由。
      被上訴人不得以林務局不同意解編，主張有不可歸責事由
      。況「行政一體」為法治國家應有之原則，被上訴人及林
      務局既同屬國家之機關，上訴人既因信賴被上訴人在行政
      作用上之能力，以為保安林可以完成解編，與被上訴人簽
      訂系爭ＢＯＴ契約，林務局基於「行政一體」之原則，亦
      有協力完成保安林解編之義務。依民法第268條之規定，
      於第三人負擔契約之情形，契約當事人之一方無法使之給
      付，應認為有可歸責事由，應負賠償責任。
    (4)依林務局90年6月27日會勘協調會之表示，及90年9月6日
      對被上訴人之函文。可知若被上訴人自行編列預算，於海
      堤增編保安林地復育造林，林務局即同意將「遊五」土地
      之保安林予以解編。經濟部水利處第六河川局對於在新建
      堤防外沙灘劃定2公頃土地進行防風林復育，樂觀其成，
      益見本件保安林之解編，無窒礙難行之處。被上訴人因財
      政拮据，無法負擔該造林費用，要求上訴人負擔，保安林
      復育所需經費，非屬系爭契約約定應由上訴人支出之費用
      ，被上訴人自不得以上訴人拒絕負擔此項費用，作為免除
      其應完成保安林解編義務之理由。
    (5)系爭契約第5.2條但書約定之所謂「非可歸責於甲乙雙方
      之事由」，依證人丁○○於本院證稱：「黃金海岸是在海
      邊，當時有討論如果有海嘯、大地震、戰爭等等是不可抗
      力的因素及天災，不是人為所能控制部分，這是陳律師的
      建議，不可歸責雙方」等語。則訂約當時之真意，係指不
      可抗力之情形而言，被上訴人無法編列復育造林之費用，
      以致林務局不同意「遊五」土地之保安林解編，非屬契約
      第5.2條但書之範疇。
三、證據：除援用第一審所提證據外，補提出招標文件圖說影本
    3件、剪報影本5件、照片4張，並聲請訊問證人乙○○、丁
    ○○。
乙、被上訴人方面：
一、聲明：上訴駁回。
二、陳述：除與原判決記載相同者，茲引用之外，補陳：
  (一)保安林無法解編屬於「除外情事」：
    (1)遊五土地，因上訴人不願負擔造林復育費用，且第六河川
      局雖同意將「遊五」北邊堤防外一處未登錄之沙灘地提供
      造林，但不願編定為保安林地，被上訴人無法將遊五土地
      解編後交付上訴人，依契約第5.2之規定，雙方同意依第1
      3.4條之除外情事規定辦理。
    (2)上訴人90年7月13日發函被上訴人，於函文說明二、四明
      白表示「…關於上開爭議，請准依『不可抗力或除外情事
      之認定及其補救措施之協調與解決』列入協調之」，足證
      上訴人自承保安林無法解編，屬除外情事。
    (3)90年8月23日舉行之協調委員會第二次會議，會議討論案
      由二，綜合討論第2點、第6點、第10點及第12點，與會之
      委員意見，均認為保安林尚未解編致「遊五」土地未能點
      交，合乎除外情事，上訴人之代表林和甫亦表示，土地尚
      未點交，是否可解釋為投資契約第13條.2 (2)…之除外情
      事，主席結論亦認為保安林尚未解編致「遊五」土地未能
      點交，合乎除外情事，同意權利金與特許期限均自第一期
      工程土地點交時起算。
  (二)保安林解編係屬被上訴人之協助事項，被上訴人無將「遊五
    」土地保安林解編之義務：
    (1)上訴人在甄選過程時，即堅持保安林一定要解編，兩造簽
      訂投資契約時，仍無法確認保安林之解編是否可行，惟雙
      方皆期待未來共同解決此項問題，始有第5.2保安林解編
      條款之約定。亦同時納入第13條不可抗力與除外情事條款
      ，被上訴人並要求上訴人於投資契約第3.2條聲明，自行
      了解所有可能影響本協議計畫執行之現有及預期之情況及
      事項。
    (2)依締約背景及交涉過程可知，保安林解編僅係被上訴人之
      協助事項，伊並無將保安林解編之義務。上訴人於89年10
      月24日對被上訴人之函文，亦明載「貴府應『協辦事項』
      （即保安林之解編事項）迄今未能協調解決…」，可證上
      訴人亦認為保安林解編屬「協辦事項」。
  (三)保安林無法解編，非可歸責被上訴人：
    (1)上訴人在訂約前，曾提出3冊規劃報告，詳述本案開發之
      法令、土地、財務、營運、風險評估等分析計畫，被上訴
      人於89年6月20日召開「台南市黃金海岸濱海遊憩區」Ｂ
      ＯＴ案第二次甄選會議，上訴人於會議中亦強調，保安林
      解編與否會影響開發，被上訴人並要求廠商於投資契約第
      3.2條聲明，自行了解所有可能影響本協議計畫執行之現
      有及預期之情況及事項，包括保安林之解編是否可行。上
      訴人在訂約時，對於保安林之解編受於法令之限制，並不
      是被上訴人之職權，不一定能夠完成解編等，知之甚詳。
    (2)林務局於88年11月2日函復被上訴人表示「申請解除保安
      林乙節，須視個案審慎研酌」，未明確釋示保安林解編絕
      不可行。證人乙○○及丁○○在本院證稱，當時市政府認
      為遊五保安林解編沒有問題，偏頗不實，不足採信。本件
      招商為89年6月，距離林務局函覆約半年，豈有可能8個月
      前書面函覆市政府表示須視個案審慎研酌保安林解編，8
      個月後卻表示沒有問題？
    (3)依森林法第25條規定，保安林之解編須經中央主管機關之
      核准，非被上訴人之權責。被上訴人於簽約後，積極向林
      務局申請保安林之解編，多次行文給林務局並多次拜會林
      務局及第六河川局，有被上訴人所屬內部單位間所申請保
      安林解編事宜之往來公文、被上訴人與林務局間往來之公
      文、會勘紀錄、會議紀錄以及拜訪紀錄等可證。然因，上
      訴人不願負擔復育造林經費，造成保安林無法解編，非可
      歸責被上訴人。且縱然上訴人或被上訴人願意負擔造林經
      費，因第六河川局不同意將造林之土地編定為保安林地，
      林務局亦無法同意解編，陷於給付不能，此非可歸責於被
      上訴人。
    (4)契約5.2條但書之意旨，乃契約解釋問題，係法院之職權
      ，並非證人所能證明。證人丁○○此部分證述，不能拘束
      法院。
三、證據：除援用第一審所提證據外，補提出91年6月26日拜訪
    林務局記錄影本1件。
      理      由
一、上訴人主張：兩造於89年8月30日簽訂「台南市黃金海岸濱
    海遊憩區投資契約」（以下簡稱系爭契約），由被上訴人委
    託上訴人開發營運台南市黃金海岸濱海遊憩區事宜，開發之
    基地位於台南市南區灣裡、喜樹至二仁溪出海口海濱一帶，
    自北而南分屬於南區○○段、省躬段、中和段及南山段等地
    號，其範圍包括：一台南市都市計畫「遊五」遊樂區部分土
    地 (以下簡稱遊五土地）二台南市都市計畫「停五」停車場
    土地、三省躬1003地號等沙灘土地。依契約所定，伊得在土
    地上依法投資、規劃、興建或設置建築物、遊憩設施、附屬
    設施與設備，並為營運。就系爭遊五土地部分，依契約5.1.
    2.1.之約定，被上訴人應於簽約後六個月內，負責解編土地
    內之保安林並將土地交付上訴人進行開發，被上訴人因未積
    極向主管機關申請保安林解編，致未依約於6個月內完成解
    編交付土地之義務，已陷於給付遲延，且有可歸責事由，上
    訴人乃於91年11月5日發函被上訴人表示終止契約，伊因系
    爭契約之訂定起，為開發營運系爭遊憩區，至91年12月31日
    與被上訴人進行結算為止，共計支出31,338,321元，爰依債
    務不履行損害賠償之法律關係，請求被上訴人如數給付並加
    算自起訴狀繕本送達被上訴人之翌日起算之法定遲延利息等
    語。
二、被上訴人則以：系爭保安林解編乃伊協助事項，並非伊之給
    付義務。又保安林無法解編，屬於契約所定之「除外情事」
    ，保安林之解編須經林務局核准，非伊之權責，因林務局或
    第六河川局不同意解編，致伊給付不能，非可歸責於被上訴
    人，伊不負賠償責任等語，資為抗辯。
三、上訴人主張，兩造於89年8月30日訂立系爭台南市黃金海岸
    濱海遊憩區投資契約，系爭契約第22條原約定以仲裁解決爭
    議，但92年1月28日兩造另訂立「契約終止協議書」，協議
    由臺灣臺南地方法院為第一審管轄法院，處理本件爭議。被
    上訴人未依投資契約第5.1條、第5.2條之約定，將遊五土地
    點交上訴人，並將土地內之保安林地完成解編作業之事實，
    為被上訴人所自認（見原審卷(一)第194頁），並有上訴人提
    出之系爭契約書影本、契約終止協議書影本為證（見原審卷
    (一)第11至34頁、第76至79頁），堪信為真實。
四、上訴人另主張被上訴人應負債務不履行損害賠償責任，則為
    被上訴人所否認，並以前揭情詞置辯，是本件應審究者，乃
    ：遊五土地之保安林解編，並交付予上訴人使用，是否係被
    上訴人之義務，被上訴人未完成上開約定，是否有可歸責之
    事由？應否負債務不履行責任？經查：
  (一)按解釋意思表示，應探求當事人之真意，不得拘泥於所用之
    辭句；從而解釋當事人之契約，應於文義上及論理上詳為推
    求，不得拘泥字面，致失當時立約之真意，又契約應以當事
    人立約當時之真意為準，而真意何在，又應以過去事實及其
    他一切證據資料為斷定之標準，不能拘泥文字致失真意；而
    解釋當事人所立書據之真意，以當時之事實及其他一切證據
    資料為其判斷之標準，不能拘泥字面或截取書據中一二語，
    任意推解致失真意，另解釋私人之契約應通觀全文，並斟酌
    立約當時之情形，以期不失立約人之真意；解釋當事人立約
    之真意，除雙方中途有變更立約內容之同意，應從其變更以
    為解釋外，均以當事人立約當時之真意為準。最高法院著有
    19年度上字第58號、第453號、第28號、18年度上字第1727
    號及49年度台上第303號判例可資參照。
  (二)查：
    (1)系爭黃金海岸濱海遊憩區開發案，依契約上訴人能夠投資
      開發之土地，主要係遊五土地，依上訴人事先之調查研究
      ，系爭遊五土地上之保安林若未能依法解編，重大影響其
      開發獲利能力，事實上幾乎等於無開發價值，被上訴人方
      面亦深知系爭保安林之解編，乃上訴人投資開發本案之誘
      因，此所以兩造訂約時，於第5.2條前段明文約定：「本
      基地內之保安林地，甲方（即被上訴人）應於本契約簽訂
      後6個月內解編完成，並納入都市計畫「遊五」範圍，以
      利乙方之開發」。被上訴人因積極進行系爭投資計劃，早
      已知悉保安林之解編，關涉本件投次招商能否成功，為確
      認保安林之能否順利解編，於88年10月19日曾發函請主管
      機關林務局釋示，經該局函復表示「申請解除保安林，須
      視個案審慎研酌」（見原審卷(三)第41至42頁），因主管機
      關之覆函，並未能明確肯定，因此乃於同條後段以但書方
      式約定：「但非因可歸責於甲乙雙方之事由，致無法於6
      個月內完成者，雙方同意依第13.4條之規定協商辦理之」
      ，亦即就保安林解編之約定作了保留性之設計。
    (2)上訴人自承其事先知悉遊五土地有部分係屬保安林地，應
      依法解編後始能進行土地開發，訂約前政府與廠商共同參
      與之甄選會議中，廠商（包括上訴人）在會議中均強調要
      求保安林解編，是因現行保安林相關法令會影響開發，有
      系爭濱海遊憩區ＢＯＴ案第二次甄選會議紀錄可稽（原審
      卷(一)第84至97頁）。
    (3)依森林法第26條之規定，保安林之解編，係由中央主管機
      關（即行政院農業委員會林務局）核定，非被上訴人單方
      即可決定。
    (4)依上開事實觀之，兩造於訂立系爭契約時，對系爭保安林
      是否能順利解編並無肯定把握，有待突破解決，均知之甚
      詳，上訴人於訂約時，深知系爭保安林之解編乃投資之一
      大風險。
    (5)至證人乙○○（前台南市市長）於本院曾證稱：「伊當時
      認為「遊五」要解編才有開發價值，做過可行性的評估，
      曾指定特別助理丁○○到林務局，去談保安林解編的問題
      ，丁○○回來之後向伊報告，林務局的回答認為可行，所
      以才準備招標須知。」等語（本院卷第79頁以下）；證人
      丁○○於本院亦作證稱：「…針對保安林解編的問題，伊
      請交通局的同仁和伊一起到林務局，去見林務局局長，…
      就保安林解編的問題需要林務局幫忙，…相關人員說台南
      市黃金海岸附近的保安林部分過去已經有解編過一次，本
      案標的物如果要解編，應該有可能。伊回來向市長報告消
      息，…」等語（同卷第81頁以下）。此二位證人之證言，
      固證明主管機關承辦人員曾表示解編有可能，然主要證人
      丁○○（張前市長之證言係傳聞自丁○○）之上開證言，
      乃其個人與主管機關承辦人員之交涉過程後主觀之認知與
      判斷，且所謂有可能，其可能性多大，實亦無客觀標準，
      此項當面徵詢主管機關之過程，僅能證明其等事先就系爭
      投資案作過可行性評估而已，因此項評估係承辦負責人之
      主觀陳述，並無客觀書面可知依憑，參諸被上訴人之前曾
      正式發函詢問林務局，而依據林務局函覆被上訴人詢問之
      正式公文，亦可知解編保安林並非一定可通過，須依個案
      審慎研酌，是二位證人之上開證述，無從資為有利上訴人
      之證明。
  (三)兩造間之契約第5.2條但書既規定：「若非因可歸責於甲乙
    雙方之事由，致無法於6個月內完成者，雙方同意依第13.4
    條之規定協商辦理之」，依前所述，縱契約磋商與被上訴人
    函詢主管機關後之判斷（即契約訂約過程之各項訊息），本
    條款但書之真意，乃為被上訴人雖負有解編保安林之義務（
    即向主管機關申請，並配合完成相關行政手續），然如被上
    訴人已盡力配合辦理仍無法完成解編時，兩造應循契約第13
    .4條之規定解決，並非只要被上訴人未於6個月期限內交付
    用地，即屬可歸責被上訴人，當然構成債務不履行事由。蓋
    若如此解釋，則本條但書之規定即徒成具文矣。上訴人主張
    被上訴人未將遊五土地上保安林之解編，即屬有可歸責事由
    ，且無系爭契約第5.2條、第13.4條規定之適用等語，顯非
    可採。
  (四)上訴人主張被上訴人對解編保安林不積極，林務局已同意有
    條件解編，即被上訴人於海堤增編保安林地復育造林，林務
    局即同意保安林解編。並舉證人乙○○及丁○○之證言，認
    保安林之解編為政府之應辦事項，被上訴人應負責編列預算
    ，其不編預算，致林務局不同意解編，被上訴人有可歸責事
    由等語。惟查：
    (1)被上訴人於訂約後，為了向林務局申請系爭保安林之解編
      ，多次行文林務局，並多次拜會林務局及第六河川局，業
      據其提出如原判決附件所載之所屬內部單位間所申請保安
      林解編事宜之往來公文、被上訴人與林務局間往來之公文
      、會勘紀錄、會議紀錄及拜訪紀錄可證（原審卷(三)第48至
      87頁），上訴人對上開文件亦不爭執其真正。上訴人主張
      被上訴人未積極處理保安林解編事宜，尚非事實。
    (2)又系爭保安林最終無法解編，係因林務局不同意無條件解
      編，要求被上訴人提出替代方案，即於系爭遊五土地之北
      邊未登錄海灘地復育造林，主管機關經濟部水利處第六河
      川局，雖同意將「遊五」北邊堤防外之未登錄之沙灘地提
      供給被上訴人造林，但該河川局表示，不同意編定為「保
      安林地」，此亦有系爭ＢＯＴ案91年5月1日工作推動會議
      記錄可按（見原審卷(一)第176至179頁）。則縱令被上訴人
      編列預算復育造林，因第六河川局不同意將該復育造林之
      沙灘地編定為保安林，則林務局之有條件解編，仍無法完
      成，即最後之結局，仍屬無法解編。上訴人主張，若被上
      訴人肯編預算復育造林，則可解編云云，即非可採。則證
      人乙○○、丁○○或係囿於系爭契約第5.2條前段之約，
      而於本院所證稱「編預算復育造林完成解編交付土地予上
      訴人，乃被上訴人之義務」一節，即與本件結果無關，併
      予指明。又上訴人主張被上訴人未依『促參法』第14條及
      第27條之規定，進行都市計畫變更或調整使用分區管制，
      或依促參法施行細則第39條第1項及第2項規定，辦理可行
      性評估及先期規劃、就公共建設之目的、市場、法律、土
      地取得及環境影響等方面，審慎評估民間投資之可行性，
      造成系爭投資失敗云云，亦與本件判斷不生影響，併予指
      明。
    (3)被上訴人針對保安林之解編，已多次發函或親赴林務局協
      商，並邀同相關主管機關承辦人員現場勘查尋求解決之道
      ，已見前述，其既已盡力並配合相關申請解編手續，終因
      林務局不同意解編，而無法交付系爭遊五用地予上訴人開
      發，自難認係可歸責於被上訴人，依兩造間系爭契約第5.
      2但書之約定，兩造應循契約第13.4規定解決，不生債務
      不履行之情事。上訴人上開主張，即非可採。
  (五)上訴人又主張：依民法第268條規定，或基於行政一體原則
    ，被上訴人負有使林務局辦理解編之義務，林務局亦有協力
    完成保安林解編之義務，被上訴人不得以林務局之不同意解
    編而認有不可歸責之事由等語。惟查：
    (1)系爭契約第5.2條雖規定，被上訴人應依限完成保安林解
      編，然如前述，兩造於訂約時早已知悉保安林解編屬林務
      局權責，非被上訴人所能片面決定，此所以有同條但書之
      約定之由來，且兩造間之約定，係被上訴人應依限完成解
      編保安林，並非約定林務局應向上訴人給付，此與民法第
      268條規定「契約當事人之一方，約定由第三人對於他方
      為給付者」，明顯不合，上訴人援引民法第268條主張林
      務局有給付義務（解編保安林），因林務局未給付，被上
      訴人依本條規定，應負損害賠償責任云云，尚非可採。
    (2)又林務局屬行政院農業發展委員會下轄之中央機關，被上
      訴人則為地方自治機關，乃不相隸屬之二個獨立行政機關
      ，兩造間之系爭契約，性質上又係私法上契約，契約效力
      乃相對效，僅契約當事人受拘束而已，本件兩造間契約並
      不能拘束非契約當事人之林務局，且私法契約義務之履行
      ，非行政行為，尚難認有所謂行政一體原則適用之餘地，
      上訴人執此主張，亦非可採。
五、綜上所述，系爭契約係因不可歸責於被上訴人事由，致保安
    林無法完成解編將用地交付上訴人，兩造間契約第5.2條之
    特約，自應依第13.4條規定解決所生糾紛。從而，上訴人依
    債務不履行損害賠償之法律關係，提起本件訴訟，請求被上
    訴人給付31,338,321元，並自起訴狀繕本送達被上訴人之翌
    日即92年11月4日起算之法定遲延利息，即無理由，應予駁
    回。原審為上訴人敗訴之判決，於法並無不合。上訴意旨指
    摘原判決不當，求予廢棄改判，為無理由，應駁回其上訴。
六、本件待證事實已臻明確，兩造其餘攻擊防禦方法及舉證，核
    與本件判決結果不生影響，爰不一一詳為論述，附此敘明。
七、據上論結，本件上訴為無理由，依民事訴訟法第449條第1項
    及第78條，判決如主文。
中    華    民    國    95    年    5    月    16     日
                  民事第二庭    審判長法  官  丁振昌
                                      法  官  李文賢
                                      法  官  吳上康
上為正本係照原本作成。
如對本判決上訴，須於判決送達後20日內向本院提出上訴狀，未
表明上訴理由者，應於上訴後20日內，向本院提出理由書（須附
繕本）。
中    華    民    國    95    年    5    月    19     日
                                      書記官  易慧玲
                                                 K


司法院資訊處製作；財團法人民間司法改革基金會備份。
